【裁判字號】    97,審易,666
【裁判日期】    970708
【裁判案由】    竊盜
【裁判全文】
臺灣高雄地方法院刑事判決             97年度審易字第666號
公  訴  人  臺灣高雄地方法院檢察署檢察官
被      告  甲○○
                    （現於臺灣高雄看守所附設勒戒所）
            乙○○
            丁○
上  一  人
選任辯護人  林柏瑞律師
            林復華律師
上列被告因竊盜案件，經檢察官提起公訴（97年度偵字第8959號
），本院判決如下：
    主  文
甲○○、乙○○、丁○犯結夥攜帶兇器竊盜罪，各處有期徒刑陸
月，如易科罰金，均以新臺幣壹仟元折算壹日。扣案之鋸子貳支
，均沒收。
    事  實
一、甲○○邀約乙○○、丁○，一夥3 人共同基於意圖為自己不
    法所有之犯意聯絡，於民國97年3 月19日13時30分許，在高
    雄市○○區○○路165 巷內，推由丁○提供其先前所拾得、
    在客觀上足對人之生命、身體安全構成威脅，具有危險性，
    而可供兇器使用之鋸子1 支（下稱丁○所有鋸子）交予甲○○試鋸，因該鋸子不夠銳利，甲○○乃改用其所有、在客觀
    上足對人之生命、身體安全構成威脅，具有危險性，而可供
    兇器使用之鋸子1 支（下稱甲○○所有鋸子），繼續試鋸栽
    種於該處之椰子樹1 棵，待甲○○鋸斷該棵椰子樹後，始終
    在附近等候之乙○○、丁○則將一顆顆椰子集中放入他人所
    有、暫置於該處之籃子內，而予竊取椰子約200 臺斤（價值
    計約新臺幣〔下同〕1,000 元）得手，再由乙○○、丁○將
    椰子搬運至巷口之馬路旁。適為巡邏員警當場查獲，並扣得
    前開丁○、甲○○所有鋸子各1 支。
二、案經高雄市政府警察局楠梓分局報請臺灣高雄地方法院檢察
    署檢察官偵查起訴。
    理  由
壹、證據能力方面
一、卷附扣押筆錄暨扣押物品目錄表、贓物認領保管單各1 份，
    均經被告甲○○、乙○○、丁○（下合稱被告3 人）及檢察
    官同意作為本案證據使用。本院審酌卷內並無事證顯示各該
    陳述之作成時、地與週遭環境，有何致令陳述內容虛偽、偏
    頗之狀況後，也認為適當，依刑事訴訟法第159 條之5 第1
    項之規定，為傳聞法則之例外，應有證據能力。
二、丁○之警詢中陳述，業經本院當庭勘驗被告警詢錄音帶無訛
    ，並製有勘驗筆錄在卷足稽，警詢筆錄內所載「（問：你們
    竊盜椰子用何種方法及工具？答：我們是以鋸子鋸斷椰子樹
    幹倒下後『竊盜』椰子」等與勘驗結果不符之部分，依刑事
    訴訟法第100 條之1 第2 項不得作為證據。
貳、實體方面
一、訊據被告甲○○、乙○○、丁○（下合稱被告3 人）就係甲○○於前開時、地以鋸子鋸下椰子樹，而乙○○、丁○則負
    責搬運椰子等情固均不爭執，惟僅有甲○○全然坦承本案之
    竊盜犯行，另乙○○、丁○則均矢口否認有何竊盜之犯意、
    犯行，乙○○、丁○一致辯稱：當天我們2 人恰好相約到海
    邊逛逛，回程途中看見甲○○，因甲○○表示要借用鋸子，
    並示意我們2 人稍等，我們2 人才會在附近等了約20至40分
    鐘，且丁○復將其所拾得之鋸子交予甲○○使用。我們2 人
    事先均不知悉甲○○竟係下手行竊椰子，是以俱無與甲○○
    共同竊盜之意思云云。惟查：
(一)甲○○於前開時、地，乃先使用丁○所拾得之前開丁○所有
    鋸子1 支試鋸椰子樹，嗣因不夠鋒利，乃改用前開甲○○所
    有鋸子1 支繼續嘗試鋸斷樹，而在甲○○試鋸椰子樹此段長
    約20至40分鐘期間，乙○○、丁○均係在附近等候，待甲○○鋸斷椰子樹後，乙○○、丁○則將一顆顆椰子集中放入他
    人所有、暫置於該處之籃子內，再搬運至巷口之馬路旁，惟
    旋為巡邏員警當場查獲，並扣得前開丁○、甲○○所有鋸子
    各1 支等情，經被告3 人坦言在卷，並有扣押筆錄暨扣押物
    品目錄表、贓物認領保管單各1 份在卷，及鋸子2 支扣案可
    稽，自均堪認定。
(二)丁○、乙○○雖俱一致以首開前詞置辯。惟查：丁○於警詢
    中陳稱：「（問：甲○○去鋸斷椰子樹幹的時候，你跟乙○○2 人有沒有幫忙鋸？答：我們沒有幫忙鋸，只有幫忙搬椰
    子）」、「（問：你沒有參與鋸斷椰子樹，為什麼你還帶1
    支鋸子去？答：我…撿到的）」、「（問：這支鋸子有使用
    嗎？答：…有使用…不夠鋒利）」、「（問：甲○○有拿你
    這1 支鋸子去鋸斷椰子樹嗎？答：有啦，他拿那支不利鋸不
    斷，不鋒利，才用另1 支）」等語綦詳，經本院當庭勘驗明
    確，並製有勘驗筆錄1 份在卷足稽；另乙○○於警詢亦陳明
    ：「（問何人鋸斷椰子樹…：？答：甲○○）」、「（問：
    甲○○鋸斷椰子樹幹時，你及丁○有無共同參與鋸斷椰子樹
    ？答：…沒有…。我們…搬椰子出來馬路旁）」等語屬實，
    本院經核前開陳述內容，俱與前所認明之事實相符，且尚言
    及甲○○先後以2 支不同之鋸子試鋸椰子樹之行竊經過細節
    ，茍丁○、乙○○並非伊始即明知甲○○有意以鋸斷椰子樹
    之手法竊取椰子，且於渠2 人在附近等候甲○○鋸斷椰子樹
    之期間中，完整親見甲○○下手實行竊盜犯行之經過，渠2
    人焉可能陳述如此正確、具體？再佐諸本院前所認定丁○交
    付予甲○○之前開丁○所有鋸子1 支，恰經甲○○執為作案
    工具使用，及乙○○、丁○等候甲○○試鋸椰子樹長達20至
    40分鐘後，進而搬運該等椰子各情，已堪認丁○、乙○○自
    始基於與甲○○共同行竊之犯意聯絡，並分任在旁等候俾搬
    運椰子等角色，且丁○更於甲○○下手前提供鋸子1 支資為
    工具使用，渠2 人關於渠等事先並不知悉甲○○有意竊取椰
    子之所辯，悖於事實，無可憑信。
(三)末栽種本案經甲○○鋸斷椰子樹之土地，雖原屬丙○○所有
    ，惟已經海軍徵收乙情，固據證人丙○○於偵查中證述明確
    ，然如此僅係土地及其地上物（指椰子樹及椰子），由原屬
    丙○○所有轉歸予海軍單位管理，被告3 人自始至終俱無擅
    自鋸斷本案椰子樹進將椰子予以處分之權利，甚為灼然，且
    為被告3 人所明知，復不因被告3 人就所擅取之椰子，是否
    別具轉售營利之動機而異。丁○執丙○○應已非椰子之所有
    人一節，推論該等椰子應係無主物，並非事實；其另兼謂被
    告3 人目的僅在與友人分食享用該等椰子，要無出售意思，
    而辯稱被告3 人自始欠缺不法所有意圖云云，也顯無足採。
(四)綜上，本件事證明確，被告3 人攜帶扣案鋸子2 支竊取椰子
    200 臺斤之犯行堪以認定。
二、按刑法第321 條第1 項第3 款之攜帶兇器竊盜罪，係以行為
    人攜帶兇器竊盜為其加重條件，此所謂兇器，其種類並無限
    制，凡客觀上足對人之生命、身體安全構成威脅，具有危險
    性之兇器均屬之，且祇須行竊時攜帶此種具有危險性之兇器
    為已足，並不以攜帶之初有行兇之意圖為必要（最高法院79
    年臺上字第5253號判例意旨參照）；查扣案之鋸子2 支刀刃
    部分均係金屬作成，有前開查獲照片可稽，足信該等鋸子質
    地堅硬，而在客觀上足對人之生命、身體安全構成威脅，具
    有危險性，可供兇器使用，被告3 人竟執之行竊，核渠等所
    為，乃均係犯刑法第321 條第1 項第4 款、第3 款之結夥攜
    帶兇器竊盜罪。被告3 人就前開犯行存有犯意聯絡、行為分
    擔，均為共同正犯。
三、本院審酌被告3 人之犯罪動機、目的、手段，及各自之分工
    情形，亦即甲○○在本竊盜犯行中，乃係居於倡議行竊並職
    司鋸斷椰子樹之關鍵角色，另乙○○、丁○之地位則較為次
    要；兼衡甲○○犯後全然坦承犯行，態度尚佳，至乙○○、
    丁○則飾詞狡辯，顯見毫無悔意；末參諸被告3 人此次下手
    行竊者，僅係為200 臺斤之椰子，價值合計亦不過約1,000
    元，質言之，被告3 人此次竊盜犯行所造成之損害尚屬輕微
    等一切情狀，爰分別量處如主文所示之刑，末斟以被告3 人
    各自之經濟狀況（參見被告3 人警詢筆錄受詢問人欄之記載
    ），均諭知以1,000元折算1 日之易科罰金折算標準。
四、扣案之鋸子2 支分屬丁○、甲○○所有，且均係供犯本案所
    用之物，業經本院認明如前，應依刑法第38條第1 項第2 款
    、第3 項及共犯連帶理論，予以宣告沒收。
據上論結，應依刑事訴訟法第299 條第1 項前段，刑法第321 條
第1 項第4 款、第3 款、第28條、第41條第1 項前段、第38條第
1 項第2 款、第3 項，判決如主文。
本案經檢察官劉穎芳到庭執行職務。
中    華    民    國    97    年    7     月    8     日
                  刑事第七庭  法  官  莊珮吟
以上正本證明與原本無異。
如不服本判決應於收受本判決後10日內向本院提出上訴書狀，並
應敘述具體理由，如未敘述上訴理由者，應於上訴期間屆滿後20
日內補提理由書狀於本院（均須按他造當事人之人數附繕本）「
切勿逕送上級法院」。
中    華    民    國    97    年    7     月    8     日
                              書記官  黃園芳
◎附錄本案所犯法條：
《刑法第321 條第1 項第3 款、第4 款》
犯竊盜罪而有左列情形之一者，處6 月以上、5 年以下有期徒刑
：
三  攜帶兇器而犯之者。
四  結夥三人以上而犯之者。


司法院資訊處製作；財團法人民間司法改革基金會備份。
